【裁判字號】    98,訴,2117
【裁判日期】    981231
【裁判案由】    毒品危害防制條例
【裁判全文】
臺灣臺北地方法院刑事判決              98年度訴字第2117號
公  訴  人  臺灣臺北地方法院檢察署檢察官
被      告  甲○○
上列被告因違反毒品危害防制條例案件，經檢察官提起公訴（98
年度撤緩偵字第317 號），被告於準備程序進行中就被訴事實為
有罪之陳述，由本院合議庭裁定以簡式審判程序審理，判決如下
：
    主    文
甲○○施用第一級毒品，累犯，處有期徒刑捌月。
    犯罪事實
一、甲○○前因施用毒品案件，經觀察、勒戒後，認有繼續施用
    毒品之傾向，經臺灣板橋地方法院裁定令入戒治處所施以強
    制戒治，嗣經戒治處所認無繼續戒治之必要，由該院裁定停
    止戒治，於民國89年4 月24日出所（續行執行他案徒刑），
    所餘戒治期間付保護管束，於89年11月2 日執行保護管束期
    滿，並經臺灣板橋地方法院於89年12月27日以89年度戒毒偵
    字第876 號為不起訴處分確定。嗣又於93年間因施用第一級
    毒品案件，為本院判處有期徒刑10月確定，送監執行後，於
    95年4 月12日執行完畢出獄。竟仍不知悔改，未能戒除毒癮
    ，又基於施用第一級毒品之犯意，於98年1月5日某時許，在
    其臺北市○○區○○路4 段40巷73號6樓之3住處，以將第一
    級毒品海洛因摻入香菸內點燃吸食煙霧之之方式，施用第一
    級毒品海洛因。嗣經士林憲兵隊於98年1月6日16時許採尿送
    驗，其結果呈「嗎啡陽性」反應，而查悉上情。
二、案經士林憲兵隊報請臺灣臺北地方法院檢察署檢察官偵查起
    訴。
    理    由
一、上開事實，業據被告甲○○迭於檢察官訊問及本院審理中坦
    白承認，並有濫用藥物尿液檢驗檢體監管紀錄表、憲兵司令
    部刑事鑑識中心98年1 月22日憲直刑鑑字第0980000137號鑑
    定書在卷可稽，堪認被告之自白與事實相符。又按毒品危害
    防制條例於92年7月9日修正公布，自93年1月9日施行，其中
    第20條、第23條將施用毒品之刑事處遇程序，區分為「初犯
    」及「五年內再犯」、「五年後再犯」。依其立法理由之說
    明：「初犯」，經觀察、勒戒或強制戒治後，應為不起訴處
    分或不付審理之裁定；經觀察、勒戒或強制戒治執行完畢釋
    放後，「五年內再犯」者，因其再犯率甚高，原實施之觀察
    、勒戒及強制戒治既已無法收其實效，爰依法追訴或裁定交
    付審理。至於經觀察、勒戒或強制戒治執行完畢釋放後，「
    五年後再犯」者，前所實施之觀察、勒戒或強制戒治已足以
    遮斷其施用毒品之毒癮，為期自新及協助其斷除毒癮，仍適
    用「初犯」規定，先經觀察、勒戒或強制戒治之程序。從而
    依修正後之規定，僅限於「初犯」及「五年後再犯」二種情
    形，始應先經觀察、勒戒或強制戒治程序。倘被告於五年內
    已再犯，經依法追訴處罰，縱其第三次（或第三次以上）再
    度施用毒品之時間，在初犯經觀察、勒戒或強制戒治執行完
    畢釋放五年以後，已不合於「五年後再犯」之規定，且因已
    於「五年內再犯」，顯見其再犯率甚高，原實施觀察、勒戒
    或強制戒治，已無法收其實效，即應依該條例第10條處罰（
    最高法院95年度第7 次刑事庭會議決議參照）。本件被告前
    因施用毒品案件，經觀察、勒戒後，認有繼續施用毒品之傾
    向，經臺灣板橋地方法院裁定令入戒治處所施以強制戒治，
    嗣經戒治處所認無繼續戒治之必要，由該院裁定停止戒治，
    於89年4 月24日出所（續行執行他案徒刑），所餘戒治期間
    付保護管束，於89年11月2 日執行保護管束期滿，並經臺灣
    板橋地方法院於89年12月27日以89年度戒毒偵字第876 號為
    不起訴處分確定。嗣又於93年間因施用第一級毒品案件，為
    本院判處有期徒刑10月確定，送監執行後，於95年4月12 日
    執行完畢出獄等情，有臺灣高等法院被告前案紀錄表在卷可
    參，是被告自有前揭最高法院決議內容所稱「經觀察勒戒或
    強制戒治執行完畢後，於五年內已再犯，經依法追訴處罰，
    縱其第三次（或第三次以上）再度施用毒品之時間，在初犯
    經觀察、勒戒或強制戒治執行完畢五年以後，已不合於五年
    後再犯之規定，且因已於五年內再犯，顯見其再犯率甚高，
    原實施觀察、勒戒或強制戒治，已無法收其實效，即應依該
    條例第10條處罰」之適用。本件事證明確，被告所涉施用第
    一級毒品之犯行，可以認定。
二、查海洛因屬毒品危害防制條例第2條第2項第1 款所列之第一
    級毒品，故核被告所為，係犯毒品危害防制條例第10條第1
    項之施用第一級毒品罪。被告持有毒品進而施用，其持有之
    低度行為應為施用之高度行為所吸收，不另論罪。又被告有
    如犯罪事實欄所記載經執行有期徒刑完畢之犯罪前案紀錄，
    此有前開臺灣高等法院被告前案紀錄表在卷可按，其於受徒
    刑之執行完畢後，5 年以內故意再犯本案有期徒刑以上之罪
    ，為累犯，應依刑法第47條第1 項之規定，加重其刑。爰審
    酌被告前有麻藥、煙毒、毒品、竊盜等刑事前案紀錄，素行
    不佳；且不思其正值壯年，卻長期耽溺於戕身之物，前經毒
    品勒戒、強制戒治及刑罰處遇後，仍不知戒絕毒品，藉詞因
    生活壓力大而再犯本件施用毒品之犯行，顯見其對於毒品之
    依賴性甚高，自我把持、控制之能力亦顯不佳；惟被告犯罪
    後尚能坦承犯行，態度良好，以及其學歷為國中畢業，目前
    從事清潔隊員工作等一切情狀，量處如主文所示之刑，以資
    警惕。
三、據上論結，應依刑事訴訟法第273 條之1第1項、第299條第1
    項前段，毒品危害防制條例第10條第1 項，刑法第11條前段
    、第47條第1 項，判決如主文。
本案經檢察官林冠佑到庭執行職務。
中    華    民    國    98    年    12    月    31    日
                  刑事第四庭    法  官  李明益
以上正本證明與原本無異。
如不服本判決應於收受送達後10日內向本院提出上訴書狀，並應
敘述具體理由；其未敘述上訴理由者，應於上訴期間屆滿後20日
內向本院補提理由書（均須按他造當事人之人數附繕本）「切勿
逕送上級法院」。告訴人或被害人如對於本判決不服者，應具備
理由請求檢察官上訴，其上訴期間之計算係以檢察官收受判決正
本之日期為準。
                                書記官  劉穗筠
中    華    民    國    98    年    12    月    31    日
附錄本案論罪科刑法條全文
毒品危害防制條例第10條
施用第一級毒品者，處 6 月以上 5 年以下有期徒刑。
施用第二級毒品者，處 3 年以下有期徒刑。

司法院資訊處製作；財團法人民間司法改革基金會備份。
